臺灣臺北地方法院民事裁定  
109年度訴字第4120號
原      告  劉偉香  
訴訟代理人  許立騰律師
被      告  郭錦駩  

訴訟代理人  楊子賢律師
            蔡復吉律師
被      告  陳卓素治

            游佳鈴  

            吳孟勳  

上列當事人間請求撤銷信託等事件，本院裁定如下：
    主  文
原告應於本裁定送達後五日內，補繳裁判費新臺幣捌仟零壹拾玖
元，逾期即駁回其訴。
    理  由
一、按以一訴主張數項標的者，其價額合併計算之。但所主張之
    數項標的互相競合或應為選擇者，其訴訟標的價額，應依其
    中價額最高者定之；又因債權之擔保涉訟，以所擔保之債權
    額為準；如供擔保之物其價額少於債權額時，以該物之價額
    為準，民事訴訟法第77條之2第1項、第77條之6分別定有明
    文。次按債權人主張債務人詐害其債權，依民法第244條規
    定提起撤銷詐害行為之訴者，債權人行使撤銷權之目的，在
    使其債權獲得清償，故應以債權人因撤銷權之行使所受利益
    為準，原則上以債權人主張之債權額，計算其訴訟標的價額
    ；但被撤銷法律行為標的之價額低於債權人主張之債權額時
    ，則以該被撤銷法律行為標的之價額計算（最高法院99年度
    台抗字第222號裁定意旨參照）。又信託法第6條第1項乃民
    法第244條之特別規定，前開有關民法第244條之訴計算訴訟
    標的價額之方式，於依信託法第6條規定聲請法院撤銷時，
    揆其性質均屬相同，亦宜等同處理之。
二、經查：
  ㈠原告提起本件訴訟，其先位聲明請求：㈠被告陳卓素治與被告
    郭錦駩（下分別稱陳卓素治、郭錦駩）間，就坐落臺北市○○
    區○○段0○段00○00地號及其上同段359建號建物（下稱系爭不
    動產），於民國107年12月22日所為信託之債權行為，及108
    年1月4日以信託為原因之所有權移轉登記物權行為，均應予
    撤銷。㈡被告吳孟勳（下逕稱其名）與陳卓素治間，就系爭
    不動產於108年1月4日設定擔保債權總金額新臺幣（下同）1
    ,000萬元之最高限額抵押權之設定行為，應予撤銷。㈢被告
    游佳鈴（下逕稱其名）應給付陳卓素治80萬1,829元，及自
    民事變更訴之聲明狀繕本送達翌日起至清償日止，按年息5%
    計算之利息，並由原告代位受領。備位聲明應求：㈠陳卓素
    治與郭錦駩間，就系爭不動產於107年12月22日所為信託之
    債權行為，及108年1月4日以信託為原因之所有權移轉登記
    物權行為，均應予撤銷。㈡吳孟勳與陳卓素治間，就系爭不
    動產於108年1月4日設定擔保債權總金額1,000萬元之最高限
    額抵押權之設定行為，應予撤銷。㈢郭錦駩應給付陳卓素治8
    0萬1,829元，及自民事變更訴之聲明狀繕本送達翌日起至清
    償日止，按年息5%計算之利息，並由原告代位受領。
  ㈡原告主張其對陳卓素治之票據債權為本金180萬元及利息，其
    行使撤銷權之目的，在使其債權獲得清償，故應以原告因撤
    銷權之行使所受利益為準，原則上以債權人主張之債權額18
    0萬，各自計算先位聲明第1、2項之訴訟標的價額。惟原告
    雖以一訴主張先位聲明第1、2項兩項不同之訴訟標的，然其
    訴訟目的均係使系爭不動產回復至無設定第三順位擔保物權
    及設定信託行為之狀態，經濟上目的同一，不併算其價額，
    故原告先位聲明第1、2項之價額應為180萬元，與聲明第3項
    請求不當得利債權80萬1,829元合併計算，則先位聲明之訴
    訟標的價額應為260萬1,829元（計算式：180萬元＋80萬1,82
    9元＝260萬1,829元）。又原告備位聲明第1、2項請求撤銷系
    爭不動產之第三順位擔保物權及設定信託行為，與先位聲明
    第1、2項相同，該部分價額為180萬元，已如前述，與備位
    聲明第3項之損害賠償債權80萬1,829元合併計算，則備位聲
    明之訴訟標的價額亦為260萬1,829元，與先位聲明之訴訟標
    的價額相同，則本件訴訟標的價額即應核定為260萬1,829元
    ，應徵第一審裁判費2萬6,839元，扣除原告已繳納1萬8,820
    元，尚應補繳8,019元（計算式：2萬6,839元－1萬8,820元＝8
    ,019元）。茲限原告於本裁定送達後5日內補繳，逾期不繳
    ，即駁回其訴。
三、依民事訴訟法第249條第1項但書，裁定如主文。
中　　華　　民　　國　　111 　年　　3 　　月　　21　　日
                  民事第八庭    法　官　王秀慧
如不服本裁定關於核定訴訟標的價額部分，應於送達後10日內向
本院提出抗告狀，並繳納抗告費新臺幣1,000元；其餘關於命補
繳裁判費部分，不得抗告。
中　　華　　民　　國　　111 　年　　3 　　月　　21　　日
                                 書記官 何明芝